【裁判字號】    97,交聲,437
【裁判日期】    971031
【裁判案由】    違反道路交通管理處罰條例聲明異議
【裁判全文】
臺灣新竹地方法院交通事件裁定         97年度交聲字第437號
移送機關  交通部公路總局新竹區監理所
異 議 人  甲○○
                      1 樓
上列受處分人因違反道路交通管理處罰條例案件，對於交通部公
路總局新竹區監理所民國97年8 月13日所為之竹監營字第裁50-E
00000000號違反道路交通管理事件裁決書，聲明異議，本院裁定
如下：
    主  文
原處分關於裁處甲○○罰鍰部分撤銷。
其餘異議駁回。
    理  由
一、原處分意旨略以：異議人即受處分人甲○○騎乘車牌號碼MW
    N-372 號重型機車，於民國97年6 月8 日15時40分許行經新
    竹縣竹東鎮○○路○ 段211 號前時，因飲酒過量致判斷力及
    操控車輛的能力均劣於平時未飲酒之狀況，不慎追撞行駛於
    前方案外人葉祥霖所騎乘之車號SJ6-316 輕型機車，嗣經新
    竹縣政府警察局下公館派出所員警許趙春玉至現場處理，測
    得甲○○呼氣酒精濃度高達1.30 mg/l ，有「汽車駕駛人酒
    精濃度超過規定標準」之違規行為，經警當場填製竹縣警交
    字第E00000000 號舉發違反道路交通管理事件通知單（下稱
    舉發通知單），爰依道路交通管理處罰條例第35條第1 項第
    1 款，違反道路交通管理事件統一裁罰基準及處理細則第43
    條、第44條及第67條等規定，裁罰異議人罰鍰新臺幣（下同
    ）4 萬5000元整，吊扣駕駛執照12個月等語。
二、聲明異議意旨略以：伊因上開酒醉騎車之公共危險案件，業
    經臺灣新竹地方法院檢察署檢察官以97年度偵字第4370號為
    緩起訴處分確定，並令伊於緩起訴處分確定後8 個月內向財
    團法人新竹市愛恆啟能中心捐款4 萬元整，其雖因經濟問題
    尚未支付上開金額，然伊既已受緩起訴處分，原處分機關應
    不得重複處罰，爰依法聲明異議，請求撤銷原處分等語。
三、按汽車駕駛人（包括機器腳踏車）飲用酒類後其吐氣所含酒
    精濃度超過每公升0.25毫克以上或血液中酒精濃度超過百分
    之0.05以上者，不得駕車，道路交通安全規則第114條第2款
    定有明文；又汽車駕駛人，駕駛汽車經測試檢定酒精濃度超
    過規定標準者，處1 萬5 千元以上6 萬元以下罰鍰，並當場
    移置保管車輛及吊扣駕駛執照1 年，道路交通管理處罰條例
    第35條第1項第1款定有明文。
四、再94年2 月5 日公布，95年2 月5 日施行之行政罰法第26條
    規定：「一行為同時觸犯刑事法律及違反行政法上義務規定
    者，依刑事法律處罰之。但其行為應處以其他種類行政罰或
    得沒入之物而未經法院宣告沒收者，亦得裁處之。前項行為
    如經不起訴處分或為無罪、免訴、不受理、不付審理之裁判
    確定者，得依違反行政法上義務規定裁處之。」，即所謂一
    事不二罰原則，探究其立法目的，無非以一行為同時觸犯刑
    事法律及違反行政法上義務規定時，由於刑罰與行政罰同屬
    不法行為之制裁，而刑罰之懲罰作用較強，依刑事法律處罰
    即足資警惕，實無一事二罰再處行政罰之必要，但罰鍰以外
    之沒入或其他種類行政罰，因兼具維護公共秩序之作用，為
    達行政目的，行政機關仍得併予裁處。故汽車駕駛人酒後駕
    車時，如同時觸犯刑法第185 條之3 之公共危險罪嫌者，道
    路交通主管機關除依上開行政罰法第26條第1 項但書規定，
    處以其他種類行政罰外，關於罰鍰部分，即應依行政罰法第
    26條、道路交通管理處罰條例第10條等規定移送地方法院檢
    察署處理，其後非有行政罰法第26條第2 項所定不起訴等事
    由，不得裁處行為人罰鍰。
五、而上開行政罰法第26條第2 項雖以應受行政罰之行為如經不
    起訴處分或為無罪、免訴、不受理、不付審理之裁判確定者
    ，始得另為裁決處罰，未明文包括「緩起訴處分」在內，但
    行為人於緩起訴處分期滿前，該緩起訴處分仍有被撤銷後由
    檢察官提起公訴之可能，故緩起訴處分期滿前尚不具實質之
    確定力，原處分機關如逕為裁決，行為人有同時遭到行政處
    罰及刑事訴追之危險，解釋上行政罰法第26條第2 項之規定
    亦應包括緩起訴處分之情形在內，因此酒後駕車同時觸犯公
    共危險犯行時，行為人如經檢察官緩起訴處分，又刻正在緩
    起訴期間，原處分機關自不得就同一事由裁處行為人罰鍰處
    分。
六、經查：
  (一)異議人上開酒後騎乘重型機車犯行，業經臺灣新竹地方法院
    檢察署檢察官以其觸犯刑法第185 之3 之公共危險罪，而於
    97年7 月14日以97年度偵字第4370號為緩起訴處分，緩起訴
    期間為1 年（期間自97年7 月25日至98年7 月24日），並應
    於緩起訴處分確定後8 個月內，向財團法人新竹市私立愛恆
    啟能中心支付4 萬元等情，有臺灣新竹地方法院檢察署檢察
    官緩起訴處分書、執行緩起訴處分命令通知書各1 份附卷足
    憑。
  (二)又異議人上開酒後駕車行為，同時觸犯道路交通管理處罰條
    例之規定，經警察開單舉發後，原處分機關於97年8 月13日
    以竹監營字第裁50-E00000000號違反道路交通管理事件裁決
    書裁處異議人罰鍰4 萬5000元，並吊扣其駕駛執照1 年等情
    ，雖有新竹縣政府警察局竹東分局下公館派出所舉發通知單
    、原處分機關裁決書各1 份在卷可證，然異議人既因同一案
    件，經檢察官為緩起訴處分，刻仍在上開緩起訴期間，則在
    緩起訴處分期間尚未期滿而未實質確定前，原處分機關即就
    同一事件裁決異議人罰鍰45000 元之處分，依上開說明，顯
    與行政罰法第26條第2 項一事不二罰之規定有違，原處分機
    關此部分對異議人裁處罰鍰，難謂適法，應由本院予以撤銷
    。
  (三)至於異議人遭裁處吊扣駕駛執照部分，乃屬行政罰法第26條
    第 1項但書所稱其他種類行政罰，仍得裁處之，此部分原處
    分機關依法裁處，認事用法並無不當，異議人此部分之異議
    ，並無理由，應予駁回。
七、據上論斷，應依道路交通案件處理辦法第19條、第20條前段
    ，裁定如主文。
中    華    民    國    97    年    10    月    31    日
                  交通法庭    法  官  蔡川富
以上正本證明與原本無異。
如不服本裁定，應於裁定送達後5日內向本院提出抗告狀。
中    華    民    國    97    年    10    月    31    日
                              書記官  陳秀子


司法院資訊處製作；財團法人民間司法改革基金會備份。
